臺灣高等法院民事判決　　　　　　　　 99年度重上字第331號
上　訴　人　日月行館開發事業股份有限公司
法定代理人　湯文萬
訴訟代理人　徐松龍律師
複　代理人　陳勇成律師
參　加　人　塑品實業股份有限公司
法定代理人　黃詹月鳳
訴訟代理人　黃國忠
被　上訴人　友達光電股份有限公司
法定代理人　李焜耀
訴訟代理人　陳清暐
　　　　　　許雅欣
參　加　人　彰化商業銀行股份有限公司
法定代理人　陳淮舟
訴訟代理人　黃麗文
　　　　　　吳金純
　　　　　　莊心雅
上列當事人間請求確認債權存在等事件，上訴人對於中華民國99
年4月30日臺灣新竹地方法院97年度重訴字第135號第一審判決提
起上訴，本院於100年10月12日言詞辯論終結，判決如下：
    主      文
上訴駁回。
第二審訴訟費用由上訴人負擔。
    事實及理由
一、上訴人主張：參加人塑品實業股份有限公司（下稱塑品公司
    ）承攬伊投資興建之「日月行館國際觀光旅館新建工程－鋼
    構工程」後，發生財務問題，與伊協議終止上開工程合約並
    願給付伊溢收工程款及賠償金，共計新臺幣（下同）1億6,2
    07萬2,000元。塑品公司又於民國（下同）97年4月16日將其
    向第三人廣輝電子股份有限公司 (下稱廣輝公司，嗣由被上
    訴人合併)承攬「Line 3 Process Drain System工程」（下
    稱系爭工程）之剩餘工程款債權共2,286萬2,757元（下稱系
    爭工程款債權）設定質權予伊，伊已於97年 4月28日通知被
    上訴人。嗣伊以臺灣高雄地方法院(下稱高雄地院)97年度促
    字第 26190號支付命令為執行名義（下稱系爭執行名義），
    向臺灣臺北地方法院（下稱臺北地院）聲請就塑品公司對被
    上訴人之系爭工程款債權為強制執行，並經該院囑託原法院
    以97年度執助字第 760號核發扣押命令（下稱系爭扣押命令
    ），詎被上訴人收受系爭扣押命令後，竟以系爭工程款債權
    業經塑品公司讓與參加人彰化商業銀行股份有限公司（下稱
    彰化銀行）為由聲明異議；惟塑品公司將系爭工程款債權讓
    與彰化銀行，係基於塑品公司與彰化銀行間之「國內應收帳
    款承購契約書」（下稱系爭應收帳款承購契約），而塑品公
    司已於97年 6月10日函知被上訴人及彰化銀行，表示終止其
    與彰化銀行間之系爭應收帳款承購契約，上開契約於終止契
    約意思送達彰化銀行時，即失其效力，被上訴人自不得再行
    主張系爭工程款債權已全數讓與彰化銀行，而認塑品公司對
    之已無工程款債權存在，爰依強制執行法第120條第2項及民
    事訴訟法第 247條規定，提起本件訴訟，求為確認塑品公司
    對被上訴人之系爭工程款債權存在之判決。
二、被上訴人則以：伊與塑品公司間就系爭工程雖有合約關係存
    在，惟塑品公司已於96年 9月19日以存證信函通知伊，將塑
    品公司對伊之應收帳款債權，自96年5月1日起至彰化銀行通
    知解除或終止系爭應收帳款承購契約之日止，全部轉讓彰化
    銀行，已對伊發生效力，且彰化銀行迄今並未同意撤銷讓與
    通知或終止、解除系爭應收帳款承購契約，縱伊對塑品公司
    尚有應付之工程款，真正債權人亦為彰化銀行。又系爭工程
    共分為Phase 1（45K）、Phase 2（90K）及Phase 3（120K)
    三個工項，承攬總金額合計為 1億6,000萬元。其中Phase 1
    已完成，工程金額 1億2,589萬3,750元，伊已如數支付；而
    Phase 2部分，依照塑品公司與伊於96年7月11日之協議，分
    為二種方式請款，其中 60K階段於達成變更協議前已完成，
    伊亦全部支付塑品公司依系爭工程合約工程進度百分比法請
    款之 429萬2,295元；至Phase 2 60K至90K部分及Phase 3部
    分則以實作實算方式計價，Phase 2 60K至90K部分塑品公司
    實作386點，工程款（含驗收款）為 573萬1,510元，塑品公
    司已請領 487萬1,783元，Phase 3部分塑品公司已施作金額
    為793萬3,206元，已請領349萬5,311元，是塑品公司即便完
    成全部工程並依約辦理驗收及請款程序，其可請領工程款及
    驗收款僅為 529萬7,622元【計算式：（5,731,510－4,871,
    783）＋（7,933,206－3,495,311）＝5,297,622】。惟塑品
    公司因未依系爭工程合約約定完成請款及驗收程序，伊付款
    履行期尚未屆至；復因系爭工程應於97年 4月前完工，塑品
    公司遲延完工，致Phase 2及Phase 3部分工項至今仍未進行
    驗收，伊自得依系爭工程合約第27條第 2項及第28條約定，
    請求塑品公司賠償Phase 2及Phase 3工程金額（1,795萬7,0
    11元）之10%違約金即 179萬5,701元。上開金額扣除違約金
    179萬5,701元後，僅餘350萬1,921元，然此金額尚未包含塑
    品公司逾期所造成伊之損失；況塑品公司並未進行驗收、請
    款程序，因此並未產生應收工程款，更無上訴人請求確認之
    系爭工程款債權等語，資以抗辯。
三、參加人之陳述如下：
  (一)塑品公司陳稱：伊依系爭應收帳款承購契約向彰化銀行借款
    之程序，乃伊完成向被上訴人之請款程序，並確認得請領之
    工程款後，由彰化銀行撥付該筆工程款 8成之預付帳款，再
    由被上訴人將應給付伊之工程款存入伊設於彰化銀行活期存
    款帳號為00000000000000之備償帳戶（下稱系爭帳戶）內。
    而伊對彰化銀行因系爭應收帳款承購契約所負之債務業已全
    數清償完畢，自得於97年 6月10日發函彰化銀行及被上訴人
    ，終止系爭應收帳款承購契約及因該契約而為之債權讓與。
    再者，系爭工程已完工，是否完成驗收程序雖尚不清楚，惟
    系爭工程總金額為1億6,000萬元，伊僅收到被上訴人給付之
    工程款約1億3千餘萬元，故對被上訴人至少尚有工程款債權
    約2、3千萬元，自得設定質權於上訴人等語。
  (二)彰化銀行陳稱：塑品公司於97年 6月10日將系爭工程款債權
    設定質權予上訴人並發函終止系爭應收帳款承購契約時，塑
    品公司仍積欠伊本金1,621萬6,478元及其利息、違約金，且
    上開欠款業經高雄地院97年度審重訴字第 191號判決確定在
    案，故於塑品公司尚未全部清償其對於伊之欠款前，系爭應
    收帳款承購契約仍有效存續，伊自不可能為解除或終止該契
    約之通知；而塑品公司對系爭工程款債權已無任何權利，更
    無讓與權或處分權，是塑品公司將系爭工程款債權再設定質
    權予上訴人之行為，顯屬無權處分而歸於無效，更與誠信原
    則有違。又依系爭應收帳款承購契約第3條第1款約定，在塑
    品公司未清償對伊之所有債務前，伊無從同意塑品公司終止
    系爭應收帳款承購契約所載之各項權利義務。縱令塑品公司
    對伊因系爭應收帳款承購契約所生之債務業已全數清償完畢
    ，伊仍得依塑品公司之債權讓與，享有系爭工程款債權之權
    利。再者，依系爭應收帳款承購契約第12條約定，塑品公司
    無權將系爭工程款債權再設定質權於上訴人，上訴人訴請確
    認塑品公司對被上訴人仍有系爭工程款債權存在，自屬無據
    等語。
四、原審為上訴人敗訴之判決，上訴人不服，提起上訴，其上訴
    聲明為：(一)原判決廢棄。(二)確認塑品公司對於被上訴人有系
    爭工程款債權存在。被上訴人則於本院答辯聲明：上訴駁回
    。
五、經查：塑品公司因積欠上訴人工程款及賠償金共計1億6,207
    萬2,000元，乃於97年4月16日將其對被上訴人之系爭工程款
    債權設定質權予上訴人，並於97年 4月28日通知被上訴人；
    嗣上訴人對塑品公司取得系爭執行名義，據以聲請就系爭工
    程款債權為強制執行，並對被上訴人核發系爭扣押命令後，
    被上訴人於97年 7月23日對系爭扣押命令聲明異議，上訴人
    乃提起本件訴訟等情，有系爭工程合約、立法院郵局第364
    號存證信函、權利質權設定契約書、系爭執行名義、系爭扣
    押命令、第三人陳報扣押債權金額或聲明異議狀等影本附卷
    可稽(見原審卷一第 9頁至47頁)，並為兩造所不爭執，堪認
    此部分事實為真正。惟被上訴人否認塑品公司對其有系爭工
    程款債權存在之情，並以前開情詞置辯，是本件應予審究之
    爭點厥為：(一)塑品公司是否合法終止系爭應收帳款承購契約
    及因該契約而為之債權讓與？(二)倘系爭應收帳款承購契約所
    為債權讓與效力業經塑品公司有效終止，則被上訴人是否尚
    有未付與塑品公司之工程款存在？茲分述如下：
  (一)塑品公司是否合法終止系爭應收帳款承購契約及因該契約而
    為之債權讓與？
    上訴人主張：系爭應收帳款承購契約之本質為融資契約，即
    由塑品公司讓與其對被上訴人之工程款債權，清償上開承購
    契約約定之債務，因此，於系爭應收帳款承購契約約定之債
    務全部清償完畢後，已無債權讓與之必要，塑品公司自得於
    97年 6月10日終止系爭應收帳款承購契約及撤銷債權讓與等
    語，並提出塑品公司97年 6月10日塑(97)友達字第1038號函
    文1紙為證(見原審卷一第182頁至183頁)。 被上訴人則辯稱
    ：塑品公司已於96年9月19日以高雄廣澤郵局000000-0第245
    號存證信函通知伊，將塑品公司對伊之應收帳款債權，自96
    年5月1日起至彰化銀行通知解除或終止系爭應收帳款承購契
    約之日止，全部轉讓彰化銀行，對伊即生效力，且彰化銀行
    迄今並未同意撤銷讓與通知或終止、解除系爭應收帳款承購
    契約，則塑品公司於97年 6月10日片面通知終止系爭應收帳
    款承購契約，自不生效力。況債權讓與係準物權行為，縱認
    系爭應收帳款承購契約(原因行為)業經終止，仍不影響債權
    讓與之效力等語。經查：
  1.塑品公司與彰化銀行於96年 9月12日簽訂系爭應收帳款承購
    契約，並於該契約前言約定：「立契約人 (以下簡稱立約人
    ，指塑品公司) 為向彰化商業銀行申請辦理應收帳款承購，
    經貴行同意以應收帳款債權受讓方式，承購立約人對特定交
    易相對人(以下簡稱買方，本件即指被上訴人)基於買賣契約
    、勞務契約或其他債權契約等而對買方請求於一定清償期給
    付一定金額之應收帳款債權。於本契約存續期間內各筆應收
    帳款債權之承購，於貴行確定承購內容並出具『應收帳款承
    購同意書』時始成立。」等語，此有系爭應收帳款承購契約
    影本在卷可佐(見原審卷一第135頁至137頁)；塑品公司隨即
    於96年9月19日以高雄廣澤郵局000000-0第245號存證信函對
    被上訴人為債權讓與之通知，且於該債權讓與通知中明確表
    明：「一本公司為提升服務品質及業務效率，已與彰化商業
    銀行簽訂應收帳款承購契約書，委託該銀行協助本公司應收
    帳款之管理工作。二為此爰依民法第二百九十七條之規定知
    貴公司（指被上訴人），本公司對貴公司之所有應收帳款債
    權，自其交貨發票日在民國九十六年五月一日起，至彰化商
    業銀行以書面通知貴公司解除或終止其與本公司簽訂之前開
    應收帳款承購契約書之日止之期間（該期間以下稱帳款讓與
    管理期間）內者，全部讓與予彰化商業銀行。」等語，亦有
    上開存證信函影本附卷可參(見原審卷一第71頁至73頁)。可
    知塑品公司因與彰化銀行簽訂系爭應收帳款承購契約之原因
    關係，而將其對被上訴人自96年5月1日起至彰化銀行書面通
    知解除或終止系爭應收帳款承購契約之日止之應收帳款債權
    ，全部轉讓予彰化銀行，並已於96年 9月19日通知被上訴人
    而對被上訴人發生債權讓與之效力，至為灼明。
  2.又依系爭應收帳款承購契約第2條(本契約存續期間) 約定：
    「一本契約存續期間為自簽約日起12個月，期滿前雙方未以
    書面為反對之意思表示者，視為依原契約內容及期限續約，
    嗣後亦同。於本契約存續期間內，一方如欲提前終止本契約
    時，應於一個月前以書面通知他方，．．．。雙方於本契約
    存續期間內所享有之權利及負擔之義務，及本契約書第十七
    條約定，不因本契約存續期間屆滿而受影響。二立約人得於
    本契約存續期間及經貴行核准之承購債權額度內，隨時依本
    合約之約定提出申請並得循環使用。」之內容觀之，塑品公
    司與彰化銀行間所簽訂之系爭應收帳款承購契約之存續期間
    ，固約定自96年9月12日起至97年9月11日止，期滿得續約，
    亦得提前終止契約；惟參諸系爭應收帳款承購契約之前言記
    載：「．．．於本契約存續期間內各筆應收帳款債權之承購
    ，於貴行確定承購內容並出具『應收帳款承購同意書』時始
    成立。」等語，且上訴人自承：應收帳款主要對象即買方是
    由彰化銀行選定，有簽立應收帳款承購同意書，所以範圍特
    定為被上訴人等語(見原審卷二第18頁背面)，可見系爭應收
    帳款承購契約簽訂後，各筆應收帳款之承購仍未特定，需待
    彰化銀行選定所承購之應收帳款，並出具應收帳款承購同意
    書，始能確定應收帳款之對象，而對該應收帳款債權發生債
    權讓與之效力。因此，系爭應收帳款承購契約期滿或終止之
    結果，僅發生塑品公司不得再依該契約提出應收帳款債權承
    購之申請，或在彰化銀行原承購債權之額度內循環使用而已
    ；至於彰化銀行及塑品公司在系爭應收帳款承購契約存續期
    間內所享有之權利及負擔之義務，並不因該契約存續期間屆
    滿而受影響。是被上訴人抗辯：塑品公司雖終止系爭應收帳
    款承購契約，並不影響應收帳款債權已讓與彰化銀行之權利
    ，即非無據。
  3.再查，系爭應收帳款承購契約第3條第1項復約定：塑品公司
    於彰化銀行設立活期存款帳號00000000000000之活期存款帳
    戶為備償專戶，該備償帳戶「供買方（指被上訴人）存入應
    收帳款款項之用，經扣除立約人（指塑品公司）之預支價金
    本息、相關費用及立約人對貴行（指彰化銀行）所負之一切
    債務後，如有剩餘，貴行應存入指定帳戶內。」等語，且同
    條第2項約定：「．．．立約人有應支付予貴行之款項(包括
    但不限於利息、違約金、承購手續費及其他一切費用等 )，
    立約人同意並授權貴行得逕自該指定帳戶之存款扣抵之」等
    語，及第7條第4項約定：「各筆承購標的如無違反本契約書
    之情事，貴行收到買方所支付各筆承購標的之價金款項後，
    於扣除應支付予貴行之預支價金、利息、違約金、費用及一
    切債務後，將所剩餘之價金，存入立約人之指定帳戶，所需
    費用概由立約人負擔。」等語，足知彰化銀行對於被上訴人
    存入備償專戶之系爭工程款項，除得用以扣抵塑品公司對彰
    化銀行所負系爭應收帳款承購契約所預支價金之本息、相關
    費用之債務外，並得用以作為塑品公司對彰化銀行所生一切
    債務之抵付。而上開權利均屬彰化銀行於系爭應收帳款承購
    契約存續期間內，因塑品公司所為債權讓與而得享有之權利
    ，並不因系爭應收帳款承購契約之提前終止而受影響。何況
    塑品公司自96年9月12日起陸續向彰化銀行借款，尚餘1,621
    萬6,  478元債務未清償，經高雄地院97年度審重訴字第191
    號判決塑品公司如數給付，並已確定之情，有該判決及確定
    證明書等影本在卷可參(見原審卷一第161頁至163頁)，堪信
    為實在，彰化銀行依約即得自其受讓系爭應收帳款之債權抵
    付，並非無債權讓與之必要。是上訴人主張：系爭應收帳款
    承購契約約定之債務已全部清償完畢，塑品公司得撤銷債權
    讓與云云，尚屬無據。
  4.末按債權讓與之通知，非經受讓人之同意，不得撤銷，民法
    第298條第2項定有明文。參諸塑品公司於96年 9月19日以高
    雄廣澤郵局000000-0第 245號存證信函對被上訴人為債權讓
    與之通知時，復於該存證信函明確表明：「．．．本公司對
    貴公司之所有應收帳款債權，自其交貨發票日在民國九十六
    年五月一日起，至彰化商業銀行以書面通知貴公司解除或終
    止其與本公司簽訂之前開應收帳款承購契約書之日止之期間
    （該期間以下稱帳款讓與管理期間）內者，全部讓與予彰化
    商業銀行。」等語(見原審卷一第71頁至73頁)，可知塑品公
    司與彰化銀行間基於系爭應收帳款承購契約所為債權讓與之
    期間，係自96年5月1日起至彰化銀行書面通知解除或終止之
    日為止，要無庸疑。而彰化銀行固不爭執塑品公司依系爭應
    收帳款承購契約所欠之債務已經清償完畢之情(見原審卷二
    第54頁背面) ，惟塑品公司既尚有積欠彰化銀行借款債務未
    償，且該未償債務依約得自系爭應收帳款承購契約所為債權
    讓與之工程款受償，已如前述，是彰化銀行不同意撤銷債權
    讓與之通知，尚非無據。又彰化銀行迄未撤銷或以書面解除
    、終止債權讓與之通知乙節，為兩造所不爭執，則被上訴人
    抗辯：塑品公司於96年9月19日對彰化銀行所為之債權讓與
    仍有效力等語，即屬有據。
  5.從而，塑品公司固得於系爭應收帳款承購契約存續期間內，
    提前終止契約，惟彰化銀行於該契約存續期間所取得受讓系
    爭工程款之權利，並不因塑品公司之提前終止契約而受影響
    ；何況債權讓與具有準物權之效力，系爭應收帳款承購契約
    之原因行為之終止，並不當然影響債權讓與之效力。而彰化
    銀行並未撤銷債權讓與通知，塑品公司基於系爭應收帳款承
    購契約所為之債權讓與，對於彰化銀行仍有效力。換言之，
    塑品公司得向被上訴人請求之系爭工程款項，均已合法讓與
    彰化銀行，上訴人及塑品公司主張該債權讓與已失效云云，
    洵無可採。
  (二)倘系爭應收帳款承購契約所為債權讓與效力業經塑品公司有
    效終止，則被上訴人是否尚有未付與塑品公司之工程款存在
    ？
  1.查塑品公司固已提前終止系爭應收帳款承購契約，惟其基於
    系爭應收帳款承購契約所為之債權讓與，對於彰化銀行仍有
    效力之情，悉如前述，則被上訴人抗辯其對塑品公司所負系
    爭工程之工程款債務已由塑品公司讓與彰化銀行，其對塑品
    公司已無債務存在乙節，洵堪採信。
  2.姑不論塑品公司對於被上訴人之工程款債權已讓與彰化銀行
    ，縱認彰化銀行撤銷債權讓與之通知(假設語氣)，而就塑品
    公司得向被上訴人請領之工程款金額，上訴人雖泛稱：塑品
    公司對於被上訴人尚有系爭工程款債權2,286萬2,757元未請
    領云云，惟對於系爭工程款債權究竟如何計算，始終無法說
    明及舉證。塑品公司固稱：系爭工程第一階段已完成，被上
    訴人並已付款；第二階段 90K部分也如期完成，被上訴人亦
    給付一部分工程款，至於第三階段120K後面部分沒有作是因
    為伊公司發生財務危機，然上訴人付給下包30多萬元，把工
    程結束，故系爭工程均已完工。因為系爭工程總金額為 1億
    6,000萬元，伊公司僅收到被上訴人給付之工程款約 1億3千
    餘萬元，因此對於被上訴人至少尚有工程款債權約2、3千萬
    元等語。惟被上訴人否認塑品公司對其仍有工程款債權存在
    ，並辯稱：系爭工程原由塑品公司與廣輝公司簽訂，伊併下
    廣輝公司後，與塑品公司重新協議，重新協議後之工程款金
    額共為 1億4,385萬761元，塑品公司尚未請領之工程款計為
    529萬7,622元，經扣除逾期違約金 179萬5,701元後，僅餘
    350萬1,921元可得請領，而上開款項尚未扣除塑品公司因逾
    期所造成之損害；況塑品公司並未配合進行驗收、請款等程
    序，故認塑品公司對伊並無工程款債權存在等語，並提出96
    年7月11日會議紀錄影本1件為證(見原審卷二第27頁)。觀諸
    塑品公司當時負責人黃國忠簽名之上開會議紀錄之決議事項
    記載：系爭工程60K階段依系爭工程合約計價請款，至60K以
    後之計價請款，則以實作實算原則為準，倘結算之工程金額
    未達合約價1億6,000萬元，仍不得請領等語。可知系爭工程
    60K 以後之工程款計價方式，業經塑品公司與被上訴人協議
    變更為實作實算，因此，縱認系爭工程已完成，仍須經由驗
    收、結算程序，始得估算尚未請領之工程款金額。是上訴人
    或塑品公司以系爭工程合約總價為1億6,000萬元，扣除塑品
    公司已請領之工程款約1億3千餘萬元，而主張塑品公司對於
    被上訴人尚有系爭工程款債權2,286萬2,757元云云，委無可
    採。
  3.再者，依系爭工程合約第 5條第2項、第3項約定，塑品公司
    應於被上訴人撥款日前15日，檢送請款單、施工相片、日報
    表、階段性竣工圖尺寸、缺失修改項目等所須之請款資料提
    交被上訴人審核，經被上訴人審核無誤後，始得撥款；且至
    工程最後階段，塑品公司亦應完成測定與調整，交付竣工圖
    、測試報告書、使用說明書等相關文件及辦理教育訓練，並
    出具保固 1年之銀行保固保證金及保固切結書後，始得向被
    上訴人請領工程驗收款。而塑品公司原負責人黃國忠自承：
    塑品公司於97年5月發生財務危機而停工撤場等語(見本院卷
    二第92頁)， 則塑品公司顯未依上開約定完成請款及驗收程
    序。故縱認上訴人主張其代塑品公司雇請下包而完成系爭工
    程最後階段之工作等情屬實，塑品公司既未依約履行前述驗
    收、請款程序，自難認被上訴人之付款義務已屆至。此外，
    上訴人就其主張塑品公司對於被上訴人尚未請領之系爭工程
    款債權2,286萬2,757元究竟如何結算、如何通過驗收而得請
    領系爭工程款債權等情，復未能舉證以實其說，即難憑採。
    遑論塑品公司對於被上訴人關於系爭工程之債權，已由塑品
    公司讓與彰化銀行，自難認塑品公司對於被上訴人有何工程
    款債權存在。
六、綜上所述，上訴人主張塑品公司對於被上訴人有系爭工程款
    債權2,286萬2,757元存在云云，為不足採；被上訴人抗辯塑
    品公司對其工程款債權均已讓與彰化銀行，而對其已無工程
    款債權等語，尚屬可信。從而，上訴人依強制執行法第120
    條第2項及民事訴訟法第247條規定，請求確認塑品公司對於
    被上訴人有2,286萬2,757元之工程款債權存在云云，即無理
    由，不應准許。原審為上訴人敗訴之判決，並駁回其假執行
    之聲請，洵無不合。上訴意旨指摘原判決不當，求予廢棄改
    判，為無理由，應予駁回。
七、本件為判決基礎之事證已臻明確，本院經逐一斟酌兩造歷審
    所提其餘攻擊、防禦方法，均與前開論斷結果無礙，爰不再
    一一論述，併此敘明。
八、據上論結，本件上訴為無理由，依民事訴訟法第449條第1項
    、第78條，判決如主文。
中    華    民    國    100    年    11    月    2    日
                  民事第十九庭
                      審判長法  官  魏麗娟
                            法  官  李媛媛
                            法  官  吳麗惠
正本係照原本作成。
上訴人如不服本判決，應於收受送達後20日內向本院提出上訴書
狀，其未表明上訴理由者，應於提出上訴後20日內向本院補提理
由書狀（均須按他造當事人之人數附繕本）上訴時應提出委任律
師或具有律師資格之人之委任狀；委任有律師資格者，另應附具
律師資格證書及釋明委任人與受任人有民事訴訟法第466條之1第
1項但書或第2項（詳附註）所定關係之釋明文書影本。如委任律
師提起上訴者，應一併繳納上訴審裁判費。
被上訴人不得上訴。
中    華    民    國   100    年    11    月    3     日
                            書記官  吳碧玲
附註：
民事訴訟法第466條之1（第1項、第2項）：
對於第二審判決上訴，上訴人應委任律師為訴訟代理人。但上訴
人或其他法定代理人具有律師資格者，不在此限。
上訴人之配偶、三親等內之血親、二親等內之姻親，或上訴人為
法人、中央或地方機關時，其所屬專任人員具有律師資格並經法
院認為適當者，亦得為第三審訴訟代理人。